臺灣高雄地方法院刑事判決　　　　　　94年度交簡上字第63號
上 訴 人即
公　訴　人　臺灣高雄地方法院檢察署檢察官
上 訴 人即
被　　　告　丙○○　男　45歲.
上列上訴人因過失傷害案件，不服本院高雄簡易庭94年度交簡字
第282 號第一審判決（聲請簡易判決處刑案號：臺灣高雄地方法
院檢察署93年度偵字第24326 號），提起上訴，本院管轄之第二
審合議庭判決如下：
    主  文
原判決撤銷。
丙○○因過失傷害人，處有期徒刑肆月，如易科罰金，以參佰元
折算壹日。
    事  實
一、丙○○於民國（下同）93年9 月26日8 時30分許，駕駛車牌
    號碼XG─930 號自小貨車，沿高雄市○○區○○路橋由北往
    南方向行駛，途經該路與八德一路交岔路口，本應注意駕駛
    汽車，應遵守道路交通標誌、標線、號誌之指示，及汽車行
    駛至交岔路口時，其行進、轉彎，因特殊需要設有禁止右轉
    標誌者，應依其指示行車，而依當時天候晴朗，日間自然光
    線，柏油路面乾燥無障礙物，視距良好，並無不能注意之情
    事，竟疏未注意該交岔路口設有禁止右轉標誌，貿然右轉，
    適有甲○○騎乘車號XVQ ─562 號重型機車自民族二路平面
    車道北向南駛來，因煞車不及而撞上丙○○所駕自小貨車右
    側車身，甲○○因而人車倒地，受有左側股骨骨折、左眉撕
    裂傷、頭皮撕裂傷、頭部損傷、左膝外側副韌帶鬆弛等傷害
    ，而丙○○於肇事後，隨即報警與通知救護車，於員警前往
    處理尚不知何人肇事而詢問時即表明係其肇事自首並接受裁
    判。
二、案經甲○○訴由高雄市政府警察局新興分局報請臺灣高雄地
    方法院檢察署檢察官聲請簡易判決處刑。
    理  由
一、上開犯罪事實，業據(一)被告於警詢及偵查中及本院審理時坦
    承不諱，核與告訴代理人汪嘉勳於警詢之指訴情節相符（依
    刑事訴訟法第159 條之5 規定，被告於本院94年4 月7 日準
    備程序表示對證據能力無意見，且未於言詞辯論終結前聲明
    異議，且該陳述作成情況並無詐欺、脅迫、利誘或其他違法
    情況，認為適當，亦得為證據），是堪認被告係對於未發覺
    之罪自首而接受裁判），並有(二)道路交通事故現場圖、道路
    交通事故調查報告表、高雄市政府警察局交通大隊交通事故
    談話紀錄表各1 份在卷可參（以上文書依刑事訴訟法第159
    條之4 第1 款規定，係公務員職務上製作之紀錄文書，且無
    顯不可信之情況，得作為證據）。(三)按駕駛人駕駛汽車，應
    遵守道路交通標誌、標線、號誌之指示；又汽車行駛至交岔
    路口，其行進、轉彎，因特殊需要另設有標誌、標線者，並
    應依其指示行車，道路交通安全規則第90條、第102 條第10
    款分別定有明文。被告既領有駕駛執照，對於前揭規定自難
    諉為不知，又本件車禍地點於民族陸橋至八德一路設有禁止
    左、右轉標誌，參之道路交通事故現場圖甚明，而依當時天
    候晴朗，日間自然光線，柏油路面乾燥無障礙物，視距良好
    ，亦有道路交通事故調查報告表足憑。是依當時之情形，被
    告並無不能注意之情事，竟疏未注意，違規右轉，因而肇事
    ，致告訴人受傷，顯有應注意能注意而不注意之過失情形，
    此亦經高雄市政府交通局車輛行車事故鑑定委員會為相同鑑
    定結果，有該會鑑定意見書（依刑事訴訟法第159 條之5 規
    定，被告於本院94年4 月7 日準備程序表示對證據能力無意
    見，且未於言詞辯論終結前聲明異議，且該鑑定報告作成情
    況並無詐欺、脅迫、利誘或其他違法情況，認為適當，亦得
    為證據）在卷可稽。(四)告訴人確因本件車禍致受有左側股骨
    骨折、左眉撕裂傷、頭皮撕裂傷、頭部損傷、左膝外側副韌
    帶鬆弛等傷害，亦有高雄醫學大學附設中和紀念醫院診斷證
    明書（依刑事訴訟法第159 條之4 第2 款規定，係從事業務
    之人於業務上製作之證明文書，且無顯不可信之情況，得作
    為證據）在卷可據，是被告之過失行為與告訴人之受傷顯有
    相當因果關係，被告過失傷害行為，已堪認定。
二、(一)核被告所為，係犯刑法第284 條第1 項前段之過失傷害罪
    。而被告於肇事後，隨即報警與通知救護車，於員警前往處
    理尚不知何人肇事而詢問時即表明係其肇事自首並接受裁判
    之事實，此經當時到場處理之員警鄭文義到庭證稱：記得當
    時被告有說他開車從民族路橋下來右轉與告訴人發生車禍等
    語（見本院94年5 月6 日審判筆錄第3 頁），亦經高雄市政
    府警察局交通大隊交通事故談話紀錄表勾選「警方到達現場
    時有主動向警方表明為肇事當事人」，此有該談話紀錄表在
    警詢卷可稽（依刑事訴訟法第159 條之4 第1 款規定，係公
    務員職務上製作之紀錄文書，且無顯不可信之情況，得作為
    證據），是堪認被告係對於未發覺之罪自首而接受裁判，應
    依刑法第62條前段規定減輕其刑。至被告是否另涉及業務過
    失傷害犯行？此據被告供稱有時候去工作都駕駛系爭XG─
    930 號自小貨車，有時候沒有，車上沒有放置人合切割鋼筋
    工具，該XG─930 號自小貨車係個人車輛，只有老闆不方便
    時才會開車幫忙載運工具等語（見本院94年4 月7 日準備程
    序筆錄第3 頁、94年5 月6 日審判筆錄第6 頁），且卷內並
    無證據顯示被告從事與駕駛有關業務，且依其前揭供稱，駕
    駛車輛僅係到達工作場所之代步工具，尚難因而稱駕駛車輛
    係其工作之附隨業務，附此敘明。(二)原審據以論罪科刑，固
    非無見。但原審漏未審酌被告有自首行為而未依刑法第62條
    前段規減輕其刑，已有違誤。(三)至於檢察官依告訴人請求提
    起上訴，主張被告沒有給予任何賠償，犯後態度不佳而認原
    審量刑過輕，然本院以被告肇事後隨即報警並通知員警到場
    ，且隨救護車到醫院看護被告，犯後均坦承犯行，並無飾詞
    掩過之行為，僅因被告經濟能力不足以賠償告訴人損失之現
    實，尚難認原審量處被告有期徒刑五月係過輕，檢察官上訴
    並無理由；(四)至被告以經濟能力不足賠償告訴人損害而上訴
    請求撤銷改判較輕刑度，亦因告訴人因被告一時過失遭受左
    側股骨骨折、左眉撕裂傷、頭皮撕裂傷、頭部損傷、左膝外
    側副韌帶鬆弛之傷害，傷勢不清，且影響告訴人日常生活甚
    鉅，不能以被告經濟能力因素即認原審量刑過重，是上訴人
    提起上訴亦無理由。(五)檢察官及被告上訴，固均無理由，惟
    原判決既有前揭可議之處，自應予撤銷改判。爰審酌被告過
    失行為導致告訴人受左側股骨骨折、左眉撕裂傷、頭皮撕裂
    傷、頭部損傷、左膝外側副韌帶鬆弛之傷害非輕，因此所生
    日常生活甚為不便，且被告犯後毫無賠償告訴人損害，自不
    能以經濟能力不足為藉口，惟念其肇事後立即將告訴人送醫
    且坦承犯行，顯有悔意等一切情狀，量處如主文所示之刑，
    並諭知如易科罰金之折算標準。
據上論斷，應依刑事訴訟法第455 條之1 第3 項、第369 條第1
項前段、第364 條、第299 條第1 項前段，刑法第284 條第1 項
前段、第41條第1 項前段、第62條前段，罰金罰鍰提高標準條例
第1條前段、第2條，判決如主文。
本案經檢察官乙○○到庭執行職務。
中　　華　　民　　國　　94　　年　　5 　　月　　27　　日
                  交通法庭  審判長法　官  何秀燕
                                  法　官  陳月雯
                                  法  官  楊智守
以上證明與原本無異。
不得上訴。
中　　華　　民　　國　　94　　年　　5 　　月　　27　　日
                                  書記官  王美玲
附錄法條：
刑法第284條第1項前段。
因過失傷害人者，處6 月以下有期徒刑、拘役或5 百元以下罰金
。致重傷者，處1年以下有期徒刑、拘役或5百元下罰金。
